【裁判字號】    97,重勞訴,9
【裁判日期】    980605
【裁判案由】    確認僱傭關係存在等
【裁判全文】
臺灣臺北地方法院民事判決             97年度重勞訴字第9號
原      告  甲○○
                        3樓
訴訟代理人  林雅君律師
被      告  夢寶星國際股份有限公司
                        2
法定代理人  乙○○
訴訟代理人  曾怡敏律師
上列當事人間請求確認僱傭關係存在等事件，本院於民國98年5
月12日言詞辯論終結，判決如下：
    主      文
被告應給付原告新臺幣拾貳萬壹仟捌佰陸拾玖元，及其中新臺
幣貳拾陸萬陸仟肆佰伍拾貳元部分，自民國九十七年四月一日起
；其餘新臺幣伍萬伍仟肆佰壹拾柒元部分，自民國九十八年四月
十日起，均至清償日止，按年息百分之五計算之利息。
原告其餘之訴駁回。
訴訟費用由原告負擔十分之一，餘由被告負擔。
本判決第一項於原告以新臺幣壹拾壹萬元供擔保後，得假執行；
被告如以新臺幣拾貳萬元為原告預供擔保，得免為假執行。
原告其餘假執行之聲請駁回。
    事實及理由
壹、程序方面：
    按訴狀送達後，原告不得將原訴變更或追加他訴，但被告於
    訴之變更或追加無異議，而為本案之言詞辯論者，不在此限
    ，此觀民事訴訟法第255條第1項第1款及第2項之規定自明。
    本件原告起訴原聲明請求：(一)確認原告與被告間僱傭關係存
    在；(二)被告應給付原告新臺幣（下同）2247元，及自起訴狀
    繕本送達翌日起至清償日止，按年息5%計算之利息；(三)被告
    應自民國96年12月1 日起，至原告復職之日止，按月於每月
    末日給付原告7 萬元整，及自翌月1 日起至清償日止，按年
    息5%計算之利息。嗣於訴狀繕本送達被告後之98年3 月10日
    ，為訴之變更及追加，改為聲明請求：(一)被告應給付原告32
    萬4116元，及其中2247元自起訴狀繕本送達翌日起，其中26
    萬6452元自97年4 月1 日起，另5 萬5417元自98年3 月1 日
    起，均至清償日止，按年息5%計算之利息。被告對於原告上
    開訴之變更及追加，於98年3 月10日言詞辯論期日未予異議
    而逕為本案言詞辯論，依首揭民事訴訟法之規定，應准原告
    上開訴之變更及追加，合先敘明。
貳、實體方面：
一、原告主張下列情詞，並聲明：被告應給付原告32 萬4116 元
    ，及其中2247元自起訴狀繕本送達翌日起，其中26萬6452元
    自97年4 月1 日起，另5 萬5417元自98年3 月1 日起，均至
    清償日止，按年息5%計算之利息；願供擔保請准宣告假執行
    ：
  (一)被告為經營珠寶、寶石及其飾品、鐘錶及手工藝品等銷售業
    務之公司。原告自96年8 月1 日起受僱於被告，擔任品牌經
    理乙職，負責不定時至被告設立於太平洋崇光百股份有限公
    司（下稱SOGO百貨）復興館BR4 及敦化館巡視、溝通業務、
    與媒體接觸連繫、在公開場合配戴被告公司商品以達代言廣
    告之目的、研擬促銷活動方案等業務，雙方約定原告每月薪
    資7 萬元，於當月末日給付。被告為方便原告在家工作，令
    原告得隨時以電話、電腦與媒體保持良好互動、溝通，掌握
    資訊，增益被告公司商品之知名度及宣傳效果，被告亦提供
    電腦、印表機、珠寶配戴品等工具讓原告使用，以便原告得
    隨時隨地、無時無刻為被告代言廣告商品，並即時掌握相關
    資訊。兩造間為勞雇關係，而非委任關係。
  (二)96年9 月28日，被告設於SOGO復興館BR4 之專櫃，發生3 只
    鑽石戒指失竊事件，原告即刻依兩造間聘僱合約書第13條第
    2 款之規定，詳細向被告公司負責人即總經理乙○○報告事
    件發現之始末，並向轄區之臺北市政府警察局大安分局備案
    ，嗣被告公司總經理乙○○親自來台約談全體專櫃人員，將
    其中伊認為可疑之2 位專櫃人員開除，惟因被告考量此一不
    名譽事件，恐會損及被告辛苦建立之商譽及形象，故選擇自
    行吸收損害，決定不向警方提出告訴。原告雖覺被告此一決
    定未必妥當，可能會令現場人員存有僥倖之心而涉險犯案，
    堅守自盜，但為配合被告之政策，原告仍依被告之指示，未
    正式報案請求檢警人員介入調查訴追犯罪嫌疑人。嗣同年11
    月3 日，被告同一專櫃又接連發生一起疑似員工監守自盜鑽
    石戒指乙只之事件，原告更於第一時間將事件報告予被告公
    司總經理乙○○，並協助處理相關事宜，再向轄區大安分局
    備案，惟乙○○仍然堅持不提出告訴讓警方介入調查追訴犯
    罪，僅於事後向原告抱怨，台灣之勞工沒有法治觀念、道德
    良心薄弱，公司經不起這樣的損失，伊將要評估是否要繼續
    在台設櫃經營事業等語，原告固然同情公司之損失，但雇主
    既決定不交由警方調查，原告亦無能為力，僅能默然以對。
  (三)詎96年11月26日，原告與乙○○之例行電話報告中，乙○○
    突然要求原告從品牌經理降調為專櫃人員，待遇減少數萬元
    ，原告當場加以拒絕，然乙○○仍不死心，再於同年月29日
    、30日以電子郵件之方式要求原告主動獻上辭呈，要原告向
    達利聯合顧問股份有限公司申請自行離職。原告乃以電子郵
    件回覆並無辭職意願，故未遞交辭呈。詎被告竟於同年12月
    1 日停掉原告在被告公司之電子郵件帳號，拒絕接受原告給
    付勞務，原告甚感莫名，乃於12月6 日寄發存證信函予被告
    ，說明原告並無離職意願，請被告表明其立場。嗣原告再於
    同年12月12日收到被告發出之解僱通知書，內容斥責原告身
    為公司之品牌經理及店長，對於失竊鑽石戒指之事毫無應變
    及預防能力，致失竊事件一再重演。並以該函通知自即日起
    依勞基法第12條第4 款「違反勞動契約或工作規則，情節重
    大」之規定，終止與原告間之僱傭合約。
  (四)惟原告雖任品牌經理，但並未兼任任何專櫃駐點之店長，亦
    未長時間駐守在失竊戒指之專櫃，且戒指之失竊係他人犯罪
    所致，縱原告駐守於專櫃，亦無法當然、絕對防免失竊事件
    發生。而被告公司商品失竊，自可仰賴警方科學辦案之專業
    。被告因考量此一不名譽事件，恐損及商譽及形象，選擇自
    行吸收損害，決定不向警方提出告訴，自不可歸咎於原告。
    況依兩造間聘僱合約書第13條第2 款之規定，事件發生後，
    原告僅有向總經理報告事件發現始末之義務，並不負責糾出
    犯罪人，且原告已在發現的第一時間並向轄區之臺北市政府
    警察局大安分局備案，係被告公司總經理乙○○決定堅不提
    告，原告只能配合，縱然原告不贊同公司之決定，亦是無可
    奈何。本件失竊商品既非原告行為所致，被告據此開除原告
    ，顯非合法。
  (五)原告在96年12月12日收受被告解僱之通知，且以將對原告提
    起侵占罪告訴之方式強迫原告交還在職期間配發之物品，顯
    是拒絕原告給付勞務。按僱用人受領勞務遲延者，受僱人無
    補服勞務之義務，仍得請求報酬，民法第487 條前段定有明
    文。本件係被告之行為使原告無法繼續為被告工作，原告即
    無補服勞務之義務，而得繼續請求報酬。原告等候至97年3
    月26日始轉至訴外人鎮金店股份有限公司服勞務，被告應給
    付原告96年12月1 日至97年3 月25日之薪資共26萬6452元（
    計算式：70000 ×（3 ＋25/31） ＝266452，小數點以下四
    捨五入）。又依兩造聘僱合約第4 條薪資4.1 及4.3 規定，
    每月薪資應於當月最後一天給付，惟為免計算繁複，本項請
    求自最後一個月薪資給付末日之翌日即97年4 月1 日起加計
    法定遲延利息。
  (六)又原告在職期間，因工作所需代墊工作零用金2247元，且於
    12月19日以電子郵件向被告公司申請給付。被告迄今仍未給
    付，原告亦得一併請求，並加計法定遲延利息。
  (七)被告非法解僱原告，且未給付原告工資，原告得依勞動基準
    法第14條第1 項第5 款、第6 款規定，隨時終止與被告間之
    勞僱契約，請求給付資遣費，原告已以98年2 月27日言詞辯
    論意旨狀繕本之送達被告，終止兩造間勞動契約，被告自應
    給付原告資遣費。原告之年資自96年8 月1 日起至98年2 月
    27日止，共1 年6 個月又27日，依法享有1 又7/12之基數，
    則被告應給付原告資遣費55,417元（計算式：70000 ×1又
    7/12×1/2 ＝55417） 。又本項請求自上開言詞辯論意旨狀
    送達翌日即98年3 月1 日起加計法定利息。
  (八)以上金額合計324,116 元（2247＋266452＋55417 ＝324116
    ），均未經被告給付，爰提起本訴請求被告如數給付。
二、被告則以下詞置辯，並聲明：(一)駁回原告之訴；(二)如受不利
    判決，願供擔保請准免為假執行：
  (一)原告請求零用金2247元部分，僅以自製之請款表格為證，依
    該表格內容所示，係原告個人行動電話、郵資及計程車資，
    難認與被告公務有關，原告亦未附憑證，難認真正，被告否
    認之。
  (二)原告為被告公司除董事長外之最高管理階層，對內負責人員
    管理，對外代表被告公司接洽相關事務，如SOGO百貨所有設
    櫃相關事務、被告公司專櫃櫃台之裝潢維修等，均由原告負
    責對外聯繫決斷。而被告除委任原告為公司之經理人外，並
    未再委任任何其他經理人。被告係瑞士商夢寶星公司來台設
    立之子公司，屬外資企業，董事及監察人均屬歐洲人士。董
    事長乙○○則為母公司派任之海外部經理，負責管理母公司
    所有海外投資事業，故兼任所有海外子公司之董事長職務，
    因而無法常駐台灣，僅能每月來台一次，註留時間約三天，
    是原告為被告公司常駐台灣且職權最大之經理人。且原告每
    月薪資為7 萬元，其他員工則僅2 萬至3 萬之間。另原告每
    年享有相當於兩個月薪資之獎金即端午節及中秋節各得半個
    月薪資，而農曆年終可得1 個月薪資，相當保障年薪14 個
    月，其他員工之端午節及中秋節則僅可各得1000元，僅農曆
    年可取得相當1 個月薪資之獎金。由原告所享之利益，係其
    他員工之2 至3 倍不等，亦堪認原告與被告公司其他員工不
    同，是若非仰丈原告管理經營在台灣之人事及業務，被告斷
    不可能賦予其高於其他員工數倍之薪資。再依太平洋百貨於
    97年12月26日答復本院之函文所示：「原告為被告公司之行
    銷經理，不同於一般之專櫃行銷人員，是該百貨公司並未核
    發其與專櫃銷售人員一樣之派遣人員人事資料表」，亦足認
    原告確為被告公司之管理人員，而非一般勞工。另依太平洋
    百貨樓層管理人員丁○○於98年2 月6 日證稱：「所有與被
    告專櫃相關之洽談事件，均與原告接洽」，亦證原告為被告
    公司在台最高負責人無誤。此外，依系爭契約第1 條規定，
    原告為被告公司之品牌經理，而品牌經理之職責及特性，在
    於整合協調公司內部各種資源，以推動提升公司之產品，其
    處理之事務跨越行銷、公關、人事管理等，為達上述職位要
    求，品牌經理之特性必具足智多謀、耐性及臨機應變之能力
    。原告身為被告公司品牌經理，其所應提供之服務，斷不可
    能僅僅係一般職業上之勞動力，自與一般以勞動力換取報酬
    之勞工不同。至於原告之經理人職位雖未登記於登記事項卡
    ，然經理人之登記僅為被告公司對外之對抗要件，卻非決定
    原告是否為經理人之成立要件，易言之，原告雖未經登記為
    經理人，然其與被告公司間確為經理人之委任關係。而被告
    雖將原告列入被告公司之勞工保險中，惟此為被告公司賦予
    原告之福利，尚不能謂原告參加勞工保險，即論其以勞工。
    原告受聘擔任被告公司之品牌經理人，其目的在於將被告公
    司之產品品牌推廣提升，負責員工人事管理，負責與太平洋
    百貨協商、負責與被告公司聘請之會計師、律師合作諮詢等
    ，此與單純提供身體勞動力之勞工不同，足認原告並非被告
    公司之勞工，而係管理人，其與被告公司間應屬委任契約。
  (三)被告公司本於委任關係，依民法第549 條第1 項規定，自得
    隨時不具理由終止與原告間之委任契約。至被告公司於終止
    委任關係之意思表示通知信函中，另行告知其被終止之事由
    ，係因其連勞動基準法中所規定之最低度工作標準，均無法
    完成，遑論其能提供被告公司預期之服務，故被告予以終止
    ，乃情理之然，斷不能因而逕認本件有勞動基準法之適用。
  (四)退萬步言，縱認兩造為勞動契約關係，原告下列行為亦嚴重
    違反勞動契約之規定：
  1.符合勞動基準法第12條第1 項第6 款規定部分：
    原告並不經常在被告公司設置於SOGO復興館之專櫃內工作，
    甚至於96年12月1 日起至96年12月12日止之12天內，均未曾
    至前開專櫃工作，此除業經其自承外，亦有該專櫃之員工出
    具之證明書可憑。依系爭聘僱契約第3 條規定「受僱人應於
    僱用人設立之太平洋崇光百貨敦化館及復興館之專櫃工作」
    ，足認兩造間約定之工作地點為SOGO之專櫃，另以原告自行
    排定之96年10月份人員輪班表為例，原告除有9 天之休假外
    ，其餘22 天 原告應每日於上午10點半至下午6 點半間，至
    被告公司設於SOGO復興館內之專櫃工作，顯見原告明知其應
    定時至指定專櫃提供服務。被告草創之初，除設置於SOGO之
    二處專櫃外，暫未於臺北地區設置辦公處所，是乃提供原告
    電腦及印表機，供其公務使用，以便於與經常在國外巡視之
    董事長乙○○保持網路信件聯繫，然此並不影響原告應到指
    定工作場所提供勞務之義務，況被告公司同時亦提供相同電
    腦及印表機予他名員工丙○○，亦即當時擔任太平洋百貨敦
    化館之店長，惟丙○○仍每日依輪班表至指定專櫃提供服務
    ，顯見以被告公司提供電腦及印表機，即論被告公司同意其
    在家工作，無傭至系爭專櫃工作，實屬無稽。而原告係被告
    公司之品牌經理，為被告公司經常在國內最高之職務者，其
    所應負責者涉及人事管理、事務協商、業務提升及品牌維持
    等事務，焉有可能僅在家執行，被告又怎可能提供予原告每
    月高於其他員工2 至3 倍之薪資，而任由原告僅在家以網路
    信件與被告公司聯繫，無須親力管理專櫃及人員。被告公司
    既未同意原告在家工作，原告輕忽與被告公司間所簽訂之聘
    僱合約，亦不遵循其自訂之員工輪班表，經常不到專櫃管理
    ，致令工作人員鬆散，令有心之人有機可趁，導致被告公司
    SOGO復興館專櫃連續發生鑽戒失竊案，損失百餘萬，反觀被
    告公司敦化館內專櫃，因該店長丙○○遵循原告排訂之輪班
    表，經常在專櫃輪值管理，是該分館內從未有失竊案。被告
    公司遂要求原告必須嚴格遵守規定，到專櫃工作，然被告未
    曾表示要將其降為專櫃人員，亦未曾表示要減其薪資。原告
    明知而未依規定至指定之工作場所提供服務，單以96年12月
    1 日起至96 年12 月6 日止已逾6 日，是依勞動基準法第12
    條第1 項第6款 規定，被告得無須預告即終止勞動契約。
  2.符合勞動基準法第12條第4 款規定部分：
    依系爭聘僱合約第13.1條約定「因僱用人業務性質獨特，受
    僱人應隨時遵守僱用人關於店面、展覽中心、僱用人銷售之
    商品及財產之保全之指示規定及政策」，另依系爭聘僱合約
    第3 條規定「受僱人應於僱用人設立之太平洋崇光百貨股份
    有限公司敦化館及復興館BR 4之專櫃工作」，據此約定，原
    告有至系爭專櫃工作之規則無誤。原告明知被告之商品均屬
    奢華品，價位不低，易引人覬覦，應格外謹慎於商品之保全
    及人員之管理，惟原告自98年8 月分開始為被告工作以來，
    經常違反規定不在專櫃內，導致人員及商品之管理鬆散，竟
    於同年9 月份便遺失乙只逾百萬元之鑽戒，被告董事長因不
    常在國內，是依原告建議解僱兩名可疑員工，雖向該管警方
    備案，惟無確切可疑對象及證據，故未繼續偵辦。惟原告竟
    仍置前次教訓於不顧，依然故我，未至專櫃管理，又令人以
    可趁之機，乃至於同年11月份再次發生失竊案件，被告遺失
    3 隻鑽戒，金額亦逾百萬。原告因經常不在被告公司設置之
    專櫃，無法確實保全被告之財產及物品，導致連續出現相同
    之失竊案件，是原告未遵守公司到專櫃工作，以確保商品保
    全之規則，導致被告自96年8 月份草創之時，至96年11月間
    ，不滿3 個月即損失200 萬元左右，凡此情節不可謂不重大
    。另依系爭聘僱契約第9 條約定：「於受僱期間內，受僱人
    應勤奮、小心且忠實地盡其所能完成其任務，並於僱用人或
    任何僱用人所合法授權之人之監督及指示下，盡其所能完成
    任務」。被告於96年9 月至11月間，短短2 個月之時間，設
    立於SOGO復興館內之專櫃，竟連續發生兩件逾百萬元之失竊
    案。被告公司第一次失竊時，聽從原告建議解僱兩名員工，
    惟並未能阻止再次發生之竊案，原告未能提供有效建議方法
    ，為免損失擴大，被告公司乃決定暫停該專櫃之經營，遂指
    示原告將展示櫃及保險箱上鎖，並將所有鑰匙交付予被告之
    顧問律師代為保管，惟原告並未依指示辦理，仍由其他專櫃
    人員持有鑰匙，繼續營業。原告置被告公司暫停營業之重大
    決定於不顧，有違前開契約第13.1條及第9 條規定，因該項
    規則涉及公司財產物品之安全及公司政策得否貫澈等重大基
    礎問題，而原告顯有違反，是亦有勞動基準法第12條第1 項
    第4 項之該當無誤。被告公司自得無須預告終止原告之僱傭
    契約。
  (五)兩造間之契約關係，不論係基於民法委任關係或勞動基準法
    第12條第1 項第4 款及第6 款等事由，均經被告於96年12月
    6 日依法終止，原告請求被告給付至97年3 月26日止之薪資
    及至98年2 月28日止之資遣費，並無理由。況依系爭契約第
    9 條規定及第10條規定，兩造間之契約關係既有專屬性，原
    告倘另與他人訂定聘僱合約，而於97年3 月26日另為他人提
    供勞務，又焉能主張其與被告間之聘僱合約存續至98年2 月
    28日。原告之請求亦有違經驗論理法則。
三、經查，原告自96年8 月1 日起任職於被告公司，擔任品牌經
    理，兩造間訂有系爭聘僱合約，約定原告每月薪資7 萬元。
    迄96年12月6 日，被告以解僱通知，對原告表示終止兩造間
    契約關係，原告於同月12日收受該通知等事實，為兩造所不
    爭，並有該聘僱合約及解僱通知書附卷可證，堪信為真實。
四、被告雖以前詞辯稱兩造間之契約為委任，非適用勞動基準法
    之勞動契約，被告得依民法第549 條第1 項規定，隨時不具
    理由終止與原告間之委任契約等語，惟查：
  (一)勞動基準法之制定為國家勞動保護政策之一環，雖未以條文
    明定所適用之勞動契約內涵為何，致勞務提供者與受領者間
    之契約關係，常有得否適用勞基法之爭執。惟25年12月25日
    公布迄未施行之勞動契約法，同為國家勞動保護政策之立法
    ，其第一條規定：「稱勞動契約者，謂當事人之一方，對於
    他方在從屬關係提供其職業上之勞動力，而他方給付報酬之
    契約」，已就勞動契約予以定義，自得以法理之形態補充勞
    基法規定之不足。是適用勞動基準法之對象，應認僅以具有
    從屬關係之勞務契約為限。而所謂從屬關係可分為人格上及
    經濟上之從屬關係。前者指勞工提供勞務之義務履行係受雇
    主之指示，雇主決定勞工勞務義務之給付地點、時間及給付
    量、勞動過程等，勞工對於自己之作息時間不能自行支配，
    不能用指揮性、計畫性或創作性方法對於自己所從事工作加
    以影響，雇主在勞動力支配過程有相當程度支配勞工人身及
    人格，勞務給付之具體詳細內容非由勞務提供者決定，且在
    勞工有礙企業秩序及運作時得施以懲罰，以拘束勞工服從工
    作規則維護企業之正常生產運作。後者則指勞工完全被納入
    雇主之經濟組織與生產結構中，其勞動力需賴雇主之生產設
    備始能進行，對雇主有經濟上之依賴性，勞工係從屬於雇主
    ，為雇主之目的勞動。而判斷是否具備從屬性，應斟酌前開
    各要素，若各該要素不能兼而有之，應以勞務提供之整體為
    判斷，縱部分要素有微不足道之偏離，仍不影響其是否為勞
    動契約之認定。
  (二)觀諸兩造簽訂之系爭聘僱合約第9 條「受僱人之義務」明定
    ：「於受僱期間內，受僱人應勤奮、小心且忠實地盡其所能
    完成其任務，並於僱用人或任何僱用人所合法授權之人之監
    督及指示下盡其所能完成其任務」；第10條亦約定：「於受
    僱期間內，受僱人不得為任何人服務或受僱於任何人，或從
    事於任何種類或範圍之貿易或商業活動，受僱人應將其專業
    能力及其全部時間及精神排他地奉獻給僱用人」；另第6 條
    並約定原告之工作時間依被告經營需要決定，更需配合加班
    ，不得於指定期間內休假等情，可見原告提供勞務應受被告
    之指示，由被告決定原告勞務義務之給付地點、時間。再徵
    諸被告於96年12月7 日通知原告，補充同年月7 日解僱通知
    理由之信函，指摘原告稱：「您違反本公司之政策，未經總
    公司事先同意，便擅自要求員工加班，因此增加公司支出費
    用；您違反本公司之政策，未經總公司事先同意，便擅自要
    求信閣室內裝修公司裝修並同意費用支出」等語，益徵原告
    不能用指揮性、計畫性或創作性方法對於自己所從事之工作
    加以影響。此外，原告任職期間並須利用被告提供之電腦、
    印表機、珠寶配戴品等物，以為勞務之履行。而系爭聘僱契
    約第10條既要求原告於受僱期間內，不得為任何人服務或受
    僱於任何人，或從事於任何種類或範圍之貿易或商業活動，
    應將專業能力及全部時間、精神排他地奉獻給被告，亦可見
    原告任職期間經濟上僅能依賴被告給與之勞務報酬。是原告
    對被告顯有經濟依賴性亦堪認定。準此以觀，兩造間所訂系
    爭聘僱契約之性質，顯屬適用勞動基準法之勞動契約應無疑
    義。
  (三)至於被告雖以上詞指稱原告為被告公司品牌經理，職責在整
    合協調公司內部各種資源，以推動提升公司之產品，處理之
    事務跨越行銷、公關、人事管理等事項，係被告公司常駐台
    灣職權最大職位最高之管理人員，亦係被告公司在台最高負
    責人，所享有之勞務報酬及獎金利益，亦為其他員工之2至3
    倍不等，自與單純提供身體勞動力之勞工不同，兩造間應為
    委任契約，不適用勞動基準法云云。惟勞務契約是否為適用
    勞動基準法之勞動契約，端視提供勞務者與受領勞務者間有
    無使用從屬及指揮監督關係為斷，不以提供勞務者所任職稱
    、職位高低、職務內容、報酬多寡為區別之標準。且勞動契
    約非僅限於僱傭契約，關於勞務給付之契約，其具有從屬性
    勞動性質者，縱兼有委任性質，仍應屬勞動契約。兩造間之
    勞務契約既有如前所述之組織上、經濟上從屬性及指揮監督
    關係，自應認有勞動基準法之適用，並不因被告之品牌經理
    職位及負責為被告管理事務並受領高額報酬，而有影響。是
    被告上詞辯稱兩造間為委任契約，不適用勞動基準法云云，
    並不足取。
  (四)而適用勞動基準法之不定期勞務契約，雇主非有法定原因，
    不得片面終止勞動契約，此觀勞動基準法第12條、第13條規
    定自明。兩造間之勞動契約既應適用勞動基準法，被告即不
    得任意終止之，是被告前詞辯稱其得依民法第549 條第1 項
    規定，隨時不具理由終止與原告間之委任契約云云，並非有
    據。
五、被告另辯稱縱認兩造為勞動契約關係，亦因原告不經常在約
    定之SOGO百貨BR4 專櫃工作場所履行管理職務，且96年12月
    1 日起至96年12月6 日止，曠職已逾6 日，被告亦得依勞動
    基準法第12條第1 項第6 款規定，不經預告終止原告之勞動
    契約等語。惟查，被告既謂原告應「經常」在約定之SOGO百
    貨BR4 專櫃工作，即非要求原告「全時」駐在該專櫃。而所
    謂「經常」，究指何種頻率，被告迄本件訴訟審理中，與原
    告形成敵對狀態時，尚且未有明確之標準，遑論兩造勞動契
    約存續期間，雙方關係良好時，自更無之。參酌證人即受僱
    於被告擔任SOGO百貨敦化館專櫃之店長丙○○證稱，伊上班
    時間與一般公司同，但有些被告公司內部事務伊可在家裡或
    其他地點處理等語。而被告亦不否認有提供電腦、印表機予
    原告在家使用，以供原告隨時以網路與被告聯繫報告工作情
    況。可見被告對於原告駐在專櫃之時間，並未有明確約定。
    則被告豈能以原告不經常在專櫃為由，指稱原告有勞動基準
    法第12條第1 項第6 款所定「無正當理由繼續曠工三日，或
    一個月內曠工達六日者」之情事。至於被告指稱原告自96年
    12 月1日起至同年月6 日止，均未到約定之專櫃，固為原告
    所不爭。惟被告於96年11月29、30日，均以電子郵件告知原
    告，一再強調原告最後之工作日為96年11月30日，此觀原告
    提出之被告電子郵件甚明（見調字卷第13至15頁），且為被
    告所不爭。被告既已要求原告於96年11月30日後，不得再到
    專櫃工作，則原告因此未於同年12月1 至6 日期間到專櫃，
    自難指為曠工。是被告以前詞指稱原告有勞動基準法第12條
    第1 項第6 款所定繼續曠工3 日及一個月內曠工達6 日之情
    形，被告得予終止勞動契約云云，要不足取。
六、又被告雖另辯稱原告經常不在專櫃工作，無法確實保全被告
    之財產及物品，導致被告開業不到3 個月即連續出現2 次相
    同失竊案件，損失約200 萬元，又未能提供有效防免失竊之
    建議，復未依被告指示，將專櫃內之展示櫃及保險箱上鎖後
    ，將全部鑰匙交付被告顧問律師代為保管，有違系爭聘僱契
    約第9 條約定，且情節重大，被告得依勞動基準法第12條第
    1 項第4 款規定，終止原告之勞動契約云云。惟查，系爭聘
    僱契約第9 條約定：「於受僱期間內，受僱人應勤奮、小心
    且忠實地盡其所能完成其任務，並於僱用人或任何僱用人所
    合法授權之人之監督及指示下，盡其所能完成任務」，此條
    文義，並無表明原告所應勤奮、小心、忠實、服從指揮監督
    以完成之「任務」，是否包括擔保專櫃內商品完整無缺之保
    全工作。而遍觀系爭聘僱契約之其他約定，亦僅於第1 條載
    明原告受僱之職位係「品牌經理」，別無關於原告職務內容
    之約定。參酌品牌經理之設置，旨在整合與品牌行銷有關之
    事務，職務內容重在行銷而非商品保全等情。應堪認兩造之
    勞動契約，並無約定原告之職責有含商品之保全。則被告指
    稱原告對商品失竊事件未能提出有效防免建議，係違反勞動
    契約云云，已有失契約上之依據。況被告之專櫃雖於3 個月
    內接連失竊2 次鑽戒，惟其原因究竟為何，是否因商品保全
    之疏失所致，被告既不願請求偵察機關偵辦，致原因不明，
    被告亦不能徒憑己意任加揣測，而全歸咎於原告。至於原告
    未依被告指示，將專櫃內之展示櫃及保險箱上鎖後，將全部
    鑰匙交付被告顧問律師代為保管，雖可認原告有違系爭聘僱
    契第9 條約定。惟觀諸被告向原告表示終止勞動契約時所寄
    給原告之解僱通知及補充理由等文書，並無隻字片語記載此
    事，顯然被告當時並無以此為終止原告勞動契約之理由。則
    無論此事由是否存在，原告之勞動契約均不因而終止。是被
    告以上詞辯稱原告有「違反勞動契約或工作規則，情節重大
    者」之情事，已經被告依勞動基準法第12條第1 項第4 款規
    定終止勞動契約云云，尚不足取。
七、按僱用人受領勞務遲延者，受僱人無補服勞務之義務，仍得
    請求報酬，民法第487 條前段定有明文。兩造間之契約為勞
    動契約，自屬民法所定僱傭契約之範籌。又被告於96年12月
    7 日之解僱通知書，除表明解僱原告之意思外，尚要求原告
    應於7 日返還職務上所用設備，業據原告陳明在卷，且為被
    告所不爭，堪認被告有拒絕受領原告勞務之情事。而被告終
    止原告之勞動契約，均與其所抗辯之勞動基準法規定不合，
    已如前述，自不生終止契約之效力。則原告依首揭民法規定
    ，請求被告給付自96年12月1 日起至97年3 月25日止之薪資
    共26萬6452元（計算式：70000 ×（3 ＋25/31） ＝266452
    ，小數點以下四捨五入，下同），自無不合。
八、次按雇主不依勞動契約給付工作報酬，或雇主違反勞動契約
    或勞工法令，致有損害勞工權益之虞者，勞工得不經預告終
    止契約，勞動基準法第14條第1 項第5 款前段、第6 款分別
    定有明文。又勞工在同一雇主之事業單位繼續工作，每滿一
    年發給相當於一個月平均工資之資遣費，其剩餘月數，以比
    例計給之。未滿一個月者以一個月計，為勞動基準法第17條
    所明定。再勞工適用勞工退休金條例之退休金制度者，適用
    該條例後之工作年資，於勞動契約依勞動基準法第14條規定
    終止時，其資遣費由僱主按其工作年資，每滿一年發給二分
    之一個月之平均工資，未滿一年者，以比例計給；最高以發
    給六個月平均工資為限，不適用勞動基準法第十七條之規定
    ，勞工退休金條立第12條第1 項亦有明文。被告未經合法終
    止原告之勞動契約，即止付自96年12月1 日起至97年3 月25
    日止之工資，自有違反勞動契約致損害原告之權益。則原告
    自得依上開規定，終止兩造間之勞動契約，並請求被告給付
    資遣費。原告業以98年2 月27日言詞辯論意旨狀繕本之送達
    ，對被告表示終止勞動契約之意思。雖未證明被告何時收受
    上開書狀繕本，惟被告既於98年3 月10日言詞辯論期日陳明
    已收受上開書狀繕本，爰以該日作為被告受終止意思表示之
    日期。則依上開規定，原告所得請求被告給付之資遣費，其
    工作年資之計算，自得以原告所主張自96年8 月1 日起至98
    年2 月27日止共1 年6 個月又27日，作為計算原告資遣費之
    工作年資。又原告每月薪資為7 萬元，據此計算，原告所得
    請求被告給付之資遣費，共計5 萬5417元（計算式：70000
    ×1 又7/12×1/2 ＝55417） 。
九、第按依勞動基準法第17條及勞工退休金條例第12條規定計算
    之資遣費，應於終止勞動契約30日內發給，為勞動基準法施
    行細則第8 條、勞工退休金條例第12條第2 項所明定。據此
    規定，被告應付原告之上開資遣費，應在原告終止勞動契約
    後30日之98年4 月9 日給付完畢。又依兩造所訂聘僱合約第
    4 條約定，被告應給付原告之上開各月份工資，亦應於各該
    月份最後一日給付完畢。而給付有確定期限者，債務人自期
    限屆滿時起，負遲延責任；遲延之債務，以支付金錢為標的
    者，債權人得請求依法定利率計算之遲延利息；應付利息之
    債務，其利率未經約定，亦無法律可據者，週年利率為百分
    之五，民法第229 條第1 項、第233 條第1 項前段、第203
    條定有明文。被告經原告請求給付上開工資及資遣費，迄未
    給付，原告自得依上開規定請求被告加付法定遲延利息。是
    原告就工資部分請求自97年4 月1 日起加付利息，核無不合
    。至於原告就資遣費部分請求自98年3 月1 日起加計法定利
    息，與上開規定不合，應延自98年4 月10日起算。
十、至於原告併請求被告給付代墊工作零用金2247元部分，所提
    證據核屬原告自行製作，並無佐證可認與事實相符，且為被
    告所否認，自難認為原告此部分主張之事實為可採，是原告
    此部分請求不能准許。
十一、綜上所述，原告所得請求被告給付之金額，各為工資26萬
      6452元、資遣費5 萬5417元，合計32萬1869元。從而，原
      告依兩造間契約關係及前述勞動基準法規定，請求被告給
      付32萬1869元，及其中26萬6452元部分自97年4 月1 日起
      ；其餘5 萬5417元部分自98年4 月10日起，均至清償日止
      ，按年息5%計算之利息部分，為有理由，應予准許。逾此
      範圍之請求，為無理由，應予駁回。兩造陳明願供擔保，
      聲請宣告假執行或免為假執行，經核原告勝訴部分，合於
      法律規定，爰分別酌定相當之擔保金額宣告之；原告其餘
      假執行之聲請，因訴之駁回而失所依據，不予准許。
十二、兩造其餘主張及所提證據，經核與本院上開論斷無涉或無
      違，不予贅述。
十三、依民事訴訟法第79條，第390 條第2 項、第392 條第2 項
      ，判決如主文。
中    華    民    國    98    年    6     月    5     日
                        勞工法庭  法  官  黃明發
以上正本係照原本作成
如對本判決上訴，須於判決送達後20日內向本院提出上訴狀
中    華    民    國    98    年    6     月    5     日
                                  書記官  陳怡如


司法院資訊處製作；財團法人民間司法改革基金會備份。
